臺灣高等法院刑事判決
111年度上訴字第3464號
上  訴  人  臺灣士林地方檢察署檢察官
被      告  艾桓玉



選任辯護人  郭德田律師(法扶律師)          
            蔡佳融律師(法扶律師，言詞辯論終結後解除委任)
上列上訴人因被告違反毒品危害防制條例案件，不服臺灣士林地
方法院111年度訴字第166號，中華民國111年7月25日第一審判決
（起訴案號：臺灣士林地方檢察署110年度偵字第3047號），提
起上訴，本院判決如下：
    主  文
上訴駁回。
    理  由
一、經本院審理結果，認第一審判決對被告艾桓玉為無罪之諭知
    ，核無不當，應予維持，並引用第一審判決書記載之證據及
    理由（如附件）。
二、檢察官上訴意旨略以：
(一)被告基於販賣第二級毒品之犯意，於民國109年10月28日17
    時許，前往臺北市○○區○○路0段000號1樓8室交付第二級毒品
    甲基安非他命（下稱甲基安非他命）1包予證人曾素美，欲
    請曾素美聯繫其前夫鄒朝宗前來購買，曾素美未同意購買或
    聯繫鄒朝宗，被告遂不願離去，持續在上址門口守候，曾素
    美遂於同日22時50分許報警處理，經警前往處理時，曾素美
    主動交付甲基安非他命1包（淨重0.67公克），因而循線查
    獲等情，業經曾素美自警詢、偵訊及原審審理時，始終堅稱
    被告曾販賣甲基安非他命，且就雙方交易地點及交易模式係
    由被告送交甲基安非他命至其住處之情節，均詳述歷歷，始
    終一致，已難認係憑空捏造之詞，並有曾素美與被告通訊軟
    體LINE對話紀錄在卷可佐，參以證人即警員林嘉祥、廖國榮
    於偵查及原審審理具結證述本案查獲經過等節及臺北市政府
    警察局士林分局扣押物品目錄表（109年10月28日）、毒品
    初步鑑驗報告單、扣案甲基安非他命照片等資料，足認事證
    明確。
(二)又衡之常理，若非被告意圖從曾素美處取得販毒價金或取回
    其交付給曾素美之甲基安非他命1包（淨重0.67公克），被
    告何需一直逗留在曾素美上址住處前，不肯離去，還一直以
    LINE通話聯繫及催促曾素美？致曾素美當晚多次報案請警察
    協助驅離被告。被告雖辯稱：案發當時他去案發地點係為處
    理曾素美宣稱伊先前使用曾素美手機有產生費用問題等語，
    若被告此答辯為真，按理應係曾素美追著被告要討錢，不可
    能是被告滯留曾素美住處外，而曾素美報警協助驅離被告，
    足見被告答辯顯然不合常理。原審未能審酌採信曾素美始終
    大致相符之證述，亦未審酌林嘉祥、廖國榮所證述查獲被告
    當日經過等情節，未能細酌被告與曾素美對話截圖等事證，
    遽為被告無罪諭知，認事用法違背證據法則，判決不當甚明
    。原審判決之認事用法既有違誤，爰上訴請求撤銷原判決，
    更為適當合法之判決等語。
三、本院查：
(一)原判決已就檢察官所提出之被告於偵查中供述、曾素美於警
    詢、偵查中之證述、林嘉祥、廖國榮於偵查、原審審理中之
    證述，及曾素美與被告間之通訊軟體LINE對話紀錄、職務報
    告、毒品初步鑑驗報告單、扣案甲基安非他命照片等證據，
    詳予調查後，說明：
　1.由曾素美於警詢、偵訊及原審審理時證述以觀，曾素美所稱
    案發當日被告欲交易毒品之價格究是新臺幣（下同）2,000
    元、5,000元、10,000元、或15,000元，前後多次不同，且
    曾素美一再聲稱被告之前曾以鹽巴假冒毒品，販售其前夫鄒
    朝宗，又先稱「…（被告）叫我幫他問看有沒有人要買（毒
    品），我跟這位自稱張先生的男子（被告）說你先將物品放
    在我這邊，我出去外面幫你問，…」，再改稱「109年10月28
    日我向他稱要購買價值15,000元的毒品安非他命」，又改稱
    「（問：是否你要向被告艾桓玉購買的？）不是我，是我前
    夫」云云。其前後證述不一，不單是其所述毒品價格一變再
    變，就連案發當日究竟是何人要買毒品？也有多種不同說法
    ，又被告如之前曾以鹽巴假冒毒品，販售曾素美之前夫鄒朝
    宗，曾素美或鄒朝宗豈又會願意再向被告購買毒品，或幫被
    告詢問其他買家？現今毒品交易為躲避警方查緝，均會以極
    隱密方式為之，豈有可能用如此明目張膽的方式兜售推銷，
    況且，曾素美既已明白向被告告知其已報警，被告豈又會繼
    續留在現場，等待警方來盤查，是曾素美前揭證述不但相互
    齟齬，且顯不合常理，其證述之可信度甚值高度質疑。
　2.再觀之曾素美與被告之通訊軟體LINE對話紀錄，於109年10
    月28日當日之訊息中，未見任何與「買賣毒品」相關之字句
    ，則曾素美上開證述之憑信性更趨低迷。復經原審傳喚當日
    到場處理曾素美報案之警員林嘉祥、廖國榮到庭作證，2人
    分別證稱：當日未於被告身上搜得毒品，而於曾素美家中扣
    得之甲基安非他命，係曾素美主動交付並表明為甲基安非他
    命等語。是以，依卷內證據，尚無從發現其他有關聯性之補
    強證據得以佐證曾素美前開於偵查中及原審審理時之供述為
    可信，自不得僅以曾素美前揭有瑕疵之單一證述遽論被告有
    如公訴意旨所指販賣甲基安非他命未遂之犯行。
　3.因認公訴人所舉之各項證據，既未能積極證明被告有販賣甲
    基安非他命犯行，即無從使法院形成被告有販賣第二級毒品
    罪之確信，應為被告無罪之諭知等語。
(二)按刑事訴訟法第161條第1項規定：檢察官就被告犯罪事實，
    應負舉證責任，並指出證明之方法。對於其所訴之被告犯罪
    事實，應負提出證據及說服之實質舉證責任，倘所提出之證
    據，不足為被告有罪之積極證明，或其闡明之證明方法，無
    從說服法官以形成被告有罪之心證，基於無罪推定之原則，
    自應為被告無罪判決之諭知。而證據之取捨與證據之證明力
    如何，均屬事實審法院得自由裁量、判斷之職權，茍其此項
    裁量、判斷，並不悖乎通常一般人日常生活經驗之定則或論
    理法則，又於判決內論敘其何以作此判斷之心證理由者，即
    不得任意指摘其為違法。
(三)原判決已就卷內證據調查之結果，而為綜合判斷、取捨，認
    定不足以證明被告有公訴意旨所指販賣甲基安非他命之犯行
    ，其得心證之理由已說明甚詳，且所為論斷從形式上觀察，
    亦無違背經驗法則、論理法則，或有其他違背法令之情形，
    自不容任意指為違法。檢察官雖執上開理由，指摘原判決不
    當，提起本件上訴。惟：
　1.販賣或施用毒品者供出其毒品來源，因而查獲其他正犯或共
    犯者，減輕或免除其刑，毒品危害防制條例第17條第1項定
    有明文，是販賣或施用毒品者所為毒品來源之證言，乃有利
    於己之陳述，其有為邀輕典而為不實陳述之虞，本質上存有
    較大之虛偽危險性，其憑信性本不及於一般人，則為擔保其
    陳述內容之真實性，俾貫徹刑事訴訟無罪推定及嚴格證明之
    基本原則，其所為自某人處取得毒品之陳述，自須有相當之
    補強證據，始能資為論罪之依據。又此之補強證據，必須求
    之於該指證者之陳述本身以外，其他足資證明其所指之犯罪
    事實具有相當程度真實性之別一證據，始足當之。以毒販間
    通話之通訊監察譯文作為施用毒品者所指證販賣毒品犯罪事
    實之補強證據，必須其等之對話或所使用暗語、代號之內容
    ，依社會通念或實務所累積之確切經驗，已足以辨明其所交
    易標的物為毒品，始足與焉，否則對於語意隱晦不明之對話
    ，即令指證者證述該等對話內容之含意即係交易毒品，除非
    被指為販毒之被告坦認，或依被告之品格證據可供為證明其
    具犯罪之同一性（如其先前有關販賣毒品案件之暗語，與本
    案通訊監察譯文內容相同，兩案手法具有同一性），或司法
    警察依據通訊監察之結果即時啟動調查因而破獲客觀上有可
    認為販賣毒品之跡證者外，因仍屬指證者單方之陳述本身，
    自尚不足以作為其所述犯罪事實之補強證據（最高法院110
    年度台上字第5782號判決意旨參照）。
　2.曾素美於警詢、偵查中及原審審理時雖均指證：被告於109
    年10月28日在其住處，兜售甲基安非他命云云（見偵卷第32
    、33、36、37、41至44、54、55、260至263頁，原審卷第11
    3至135頁），然其就被告販售甲基安非他命之對象（或稱曾
    素美自己，或稱其前夫鄒朝宗）、對價（或稱2,000元、5,0
    00元、10,000元、15,000元）等攸關被告販毒犯行重要內容
    之陳述，前後不一，其證詞之憑信性尚有疑問，仍須有其他
    積極證據佐證，始足以使法院形成被告有罪之心證。又依曾
    素美與被告之通訊軟體LINE對話紀錄，固顯示被告於109年1
    0月28日18時4分許起以手機通訊軟體LINE與曾素美有如下之
    對話內容：被告稱「姐姐。沒有衛生紙哦」、「姐姐」、「
    你回來了嗎?」、「姐姐，如果方便的話回來能幫我隨便帶
    個吃的東西好嗎，隨便什麼都好」，曾素美回稱「我正在回
    家的路上」，被告稱「不方便的話不用買沒關係 ，我回去
    吃也可以」，曾素美回稱「你現在還在雜貨店那邊是嗎?」
    、「我等一下買吃的給你」，被告稱「已經回來沒有賣的話
    就不用買了」，曾素美回稱「你想吃什麼」，被告稱「還沒
    買就先不用買好了」 、「我回去再吃」，曾素美回稱「了
    解，你現在在哪裡」，被告稱「雜貨店」，曾素美回稱「了
    解」，被告又稱「我手機要沒電了」、「姐姐你快回來好了
    」、「你到家大概要多久時間」、「還有你朋友下班了嗎」
    （曾素美未接來電）、「姐姐」、「你到哪裡了」（曾素美
    未接來電）、「我快被逼急了」（曾素美未接來電）、「姐
    姐，你能先跟我通個電話嗎」（曾素美未接來電）、「手機
    要沒電了」、「快接」（曾素美未接來電）、「姐姐」（曾
    素美未接來電）、「姐姐」、「你快回我」（曾素美未接來
    電）、「姐姐你再不接我電話，我真的會亂想了」（曾素美
    未接來電）、「如果這一切是刻意的安排」（曾素美未接來
    電）、「我會無法接受」（曾素美未接來電）、「姐」、「
    現在我還叫你一聲姐」、「有什麼事我們可以說」、「但你
    如果不願意將我當弟弟看」、「那以後我們就看著辦」、「
    我沒有時間再等你呢」、「在10分鐘你沒有出現」、「我就
    只好請你們房幫我打給你」（曾素美未接來電）（見偵卷第
    132至139頁）。然而，依上開LINE通訊對話內容，並無隻字
    片語談及被告於109年10月28日欲向曾素美或其前夫鄒明宗
    兜售毒品及所兜售毒品之種類、價金，且被告於同日20時19
    分許起至21時49分許，一直傳送訊息或撥打LINE電話予曾素
    美，曾素美即未讀訊息或接聽電話。況卷內並無其他積極證
    據足資證明被告與曾素美2人於上開LINE對話後，被告於109
    年10月28日確有在曾素美住處，向其兜售毒品之事實，則上
    開LINE通訊對話內容尚不足資以認定被告於109年10月28日1
    7時許，在曾素美上址住處，向曾素美兜售甲基安非他命之
    事實，自不得僅憑被告與曾素美於上開LINE通訊時有提及「
    姐姐。沒有衛生紙哦」、「你回來了嗎?」、「如果方便的
    話回來能幫我隨便帶個吃的東西好嗎 隨便什麼都好」、「
    還有你朋友下班了嗎」、「你到哪裡了」、「我快被逼急了
    」、「姐姐你能先跟我通個電話嗎」，或嗣後被告一直傳送
    訊息或撥打LINE電話予曾素美等情，即遽以認定被告確有本
    件被訴販賣甲基安非他命未遂之犯行。
　3.復依被告與曾素美於109年9月12日16時51分起至同年10月24
    日22時10分之通訊軟體LINE對話紀錄，固顯示被告與曾素美
    有如下之對話內容：
　⑴被告：「姐姐有需要嗎？」，曾素美：「你現在有嗎？」，
    被告：「朋友剛剛處理回來」、「姐姐在那」，曾素美：「
    我在家拿2000過來」，被告：「好」、「馬上去」，曾素美
    ：「有沒有要補我」，被告：「有」，曾素美：「那你什麼
    時候會到」，被告：「我現幫朋友弄顆眼睛」、「就出門」
    ，曾素美：「ok」，被告：「姐姐要不要也給你帶一顆去給
    你」，曾素美：「好啊」（以上係109年9月16日通訊對話內
    容，見偵卷第67至68頁）。
　⑵被告：「姐姐」、「你有需要嗎？」，曾素美：「你現在有
    嗎」，被告：「有」，曾素美：「有沒有要補我」，被告：
    「有」，曾素美：「是真的嗎」，被告：「真的」，曾素美
    「以前你拿的不純」，被告：「今天的不錯」，曾素美：「
    那1000塊可以嗎」，被告：圖片（ok）。曾素美：「那你到
    我這裡的時候，打電話給我」、「那你要補我多少」，被告
    ：「補0.3好嗎?」，曾素美：「不能再多嗎」，被告：「我
    等等看看如果可以再多給你」、「但最少補0.3給你好嗎？
    」，曾素美：「好的」、「你不能拿壞掉的給我」、「等你
    到的時候，打電話給我因為我有客人在」，被告：「好」、
    「我12點前會到」，曾素美：「ok」（以上係109年9月20日
    通訊對話內容，見偵卷第70至72頁）。
  ⑶曾素美：「身上有嗎」，被告：「正在去處理的路上」、「
    我回來去找你嗎？」，曾素美：「晚上拿1500塊來給我，可
    以嗎」，被告：「晚上？」，曾素美：「我現在在上班晚上
    才有回家」、「有沒有多一點」，被告：「你幾點下班」，
    曾素美：「5點半下班」，被告：「好」，曾素美：「要拿
    之前給我的」，被告：「好」，曾素美：「先拿1000塊給我
    ，因為我身上沒有這麼多的錢」，被告：「好」...「我現
    在在大安區」、「好」、「很讚」（以上係109年9月22日通
    訊對話內容，見偵卷第72至74頁）。
　⑷被告：「姐你還有要嗎？」，曾素美：「你現在可以拿過來
    嗎」、「如果你要拿過來我等你」，被告：「可以，姐你要
    不要拿兩張，才不用每天叫」、「今天有賴大哥」，曾素美
    ：「我身上只有1000塊，還沒有領錢1000塊，要拿過來嗎，
    如果要，我等你」，被告：「跟他道歉」，曾素美：「我知
    道他回萬裡了」、「有沒有要拿過來」，被告：「想問他明
    天要不要」，曾素美：「他已經有在萬裡拿了」，被告：「
    是哦」，曾素美：「那我的你要不要送」、「如果你要拿過
    來，我就等你」，被告：「你等我十分鐘」，曾素美：「ok
    」（以上係109年9月26日通訊對話內容，見偵卷第78至79頁
    ）。
　⑸被告：「姐姐，我現在這個我覺得不錯」，曾素美：「有什
    麼事情嗎」，被告：「真的不要試試看嗎」、「我多給你」
    、「姐姐好嗎？」、「我想順便看手機，如果可以就用東西
    跟你換」、「？」，曾素美：「好啊」、「可是我現在沒有
    錢」，被告：「1000有嗎？」，曾素美：「我要留著吃飯」
    （以上係109年9月28日通訊對話內容，見偵卷第90至91頁）
    。
　⑹被告：「我要我玻璃珠他要的」，曾素美：「我不明白你的
    意思」，被告：「沒事沒事，不是什麼重要的事」、「我等
    等出發跟你說」，曾素美：「了解我等你」，被告：「分成
    2包嗎」、「還是放在一起」，曾責美：「分成兩包」，被
    告：「好」，曾素美：「那你會補貨嗎」，被告：「不一定
    」、「因為錢還是不夠，現在這樣只是應急而已」、「我出
    發了」，曾素美：「了解」（以上係109年10月10日通訊對
    話內容，見偵卷第114頁）。
　⑺被告：「姐姐今天你找我的時候，我已經跟你說我沒有東西
    了」、「是你說你需要，請我幫你找，我才出門幫你找的」
    、「前提我已經跟你說我沒錢，而你說你只有500問我能不
    能處理..」，曾素美：「有什麼事情」，被告：「我有很多
    話很想說」，曾素美：「什麼事情想跟我說」，被告：「想
    跟叫你不行匯款的人說」、「但算了」、「不說了..」（以
    上係109年10月24日通訊對話內容，見偵卷第150至151頁）
    。
　⑻曾素美於警詢時固證稱：（經警方觀覽妳手機内與暱稱張钥
    之男子於LINE通訊軟體〔買賣交易毒品時間：109年09月12日
    、16日、17日、19日、20日、21日、23日、25日、26日、28
    日、10月1日、2日、8日、10日、11日、12日、14日、15日
    、18日、19日、20日、22日、23日、24日〕内買賣交易毒品
    之對話内容照片，提供予妳再次觀覽及確認後，該上述時間
    之對話内容是否為妳與暱稱張鈅之男子於LINE通訊軟體内買
    賣交易毒品之對話内容？）經我觀覽及確認後，上述時間就
    是我與暱稱張鈅之男子（即被告）於LINE通訊軟體内買賣交
    易毒品之對話内容無誤等語（見偵卷第41、42頁）。但曾素
    美於警、偵訊及原審審理時指證被告於109年10月28日17時
    許，在其住處兜售甲基安非他命一情，其就被告販售甲基安
    非他命之對象、對價等攸關被告販毒犯行重要內容之陳述，
    前後不一，且被告與曾素美於109年10月28日之LINE對話內
    容，並無法佐證曾素美證詞之真實性，其證述是否屬實已有
    疑義，業如前述，而上開曾素美與被告於109年9月16日、20
    日、22日、26日、28日及同年10月10日、24日之LINE通訊對
    話內容，亦無法直接證明被告於109年10月28日17時許，在
    曾素美住處兜售甲基安非他命之事實，況且被告是否於109
    年10月28日17時許，在曾素美住處兜售甲基安非他命，與被
    告是否於上開109年9月16日、20日、22日、26日、28日及同
    年10月10日、24日，販賣甲基安非他命予曾素美並無直接關
    聯。是上揭被告與曾素美於109年9月16日、20日、22日、26
    日、28日、同年10月10日、24日之「LINE」對話內容，均難
    作為本件被告是否於109年10月28日17時許，在曾素美住處
    兜售甲基安非他命之補強證據。
　4.證人林嘉祥於偵查、原審審理時證稱：我們進去曾素美住處
    ，曾素美直接指著桌上1包東西，說是甲基安非他命，我想
    不起來是否為曾素美主動說毒品來源；我們到場時，被告在
    屋外坐在機車上等語（見偵卷第289、290頁，原審卷第137
    至141頁）；證人廖國榮於偵查、原審審理時證稱：我到場
    對被告盤查，問他是什麼事，被告說是手機借貸問題；我在
    曾素美住處外面先把被告留置住，當日並未於被告身上查獲
    違禁品等語（見偵卷第295、296頁，原審卷第142頁）。是
    林嘉祥、廖國榮於偵查、原審之證述，僅能證明被告於109
    年10月28日晚間，在曾素美上址住處外為警盤查，及員警在
    曾素美住處內查獲甲基安非他命等事實；此外，本案偵查卷
    附臺北市政府警察局士林分局扣押物品目錄表（109年10月2
    8日）、毒品初步鑑驗報告單、扣案甲基安非他命照片等，
    亦僅能證明員警確實有於曾素美住處扣得甲基安非他命之情
    ，尚不足以作為其所述被告要求其代為聯繫鄒朝宗購買甲基
    安非他命之犯罪事實的補強證據。故檢察官上訴意旨猶以：
    曾素美自警詢、偵訊及原審審理時證述始終一致，並有警員
    林嘉祥、廖國榮於偵查、原審審理時證述本案查獲經過，及
    曾素美與被告通訊軟體LINE對話紀錄、臺北市政府警察局士
    林分局扣押物品目錄表（109年10月28日）、毒品初步鑑驗
    報告單、扣案甲基安非他命照片等資料，足認被告販賣第二
    級毒品之事證明確云云，依上開說明，難謂與證據法則無違
    ，並非有據。檢察官上訴意旨另以：被告辯稱案發當時他去
    案發地點係為處理曾素美宣稱伊先前使用曾素美手機有產生
    費用問題，若被告此答辯為真，按理應係曾素美追著被告要
    討錢，不可能是被告滯留曾素美住處外，而曾素美報警協助
    驅離被告，足見被告答辯顯然不合常理等節，然犯罪事實應
    依證據認定之，不得以被告反證不成立或其辯解為虛偽持為
    認定犯罪之論據，是以被告上開供述情節縱有與常理不合之
    處，仍難執此推論被告即有公訴意旨所指販賣甲基安非他命
    未遂之犯行。
　5.綜上，曾素美就販售毒品之對象、對價等攸關被告販毒犯行
    重要內容之陳述，前後不一，且檢察官亦未能提出其他補強
    證據可資保障曾素美不利被告之證述之真實性，自不能僅以
    曾素美具有瑕疵之單一指述，遽認被告有本件販賣甲基安非
    他命未遂之犯行。
四、綜上所述，依目前卷內所存證據，客觀上尚不能達於通常一
    般人均不致有所懷疑，而得確信被告有起訴意旨所指販賣第
    二級毒品未遂犯行，已據本院論述如前，檢察官猶執前詞上
    訴，指摘原判決不當，為無理由，應予駁回。
據上論斷，應依刑事訴訟法第373條、第368條，判決如主文。
本案經檢察官陳姿雯提起公訴，檢察官郭騰月提起上訴，檢察官
林映姿到庭執行職務。
中　　華　　民　　國　　111 　年　　11　　月　　22　　日
                  刑事第二十一庭審判長法　官  林怡秀
                                      法　官  蔡羽玄
                                      法　官  楊志雄
以上正本證明與原本無異。
檢察官如不服本判決，應於收受送達後20日內向本院提出上訴書
狀，惟須受刑事妥速審判法第9條限制。其未敘述上訴之理由者
，並得於提起上訴後20日內向本院補提理由書(均須按他造當事
人之人數附繕本)「切勿逕送上級法院」。
刑事妥速審判法第9條：
除前條情形外，第二審法院維持第一審所為無罪判決，提起上訴
之理由，以下列事項為限：
一、判決所適用之法令牴觸憲法。
二、判決違背司法院解釋。
三、判決違背判例。
刑事訴訟法第 377 條至第 379 條、第 393 條第 1 款之規定，
於前項案件之審理，不適用之。
                                      書記官  林昱廷
中　　華　　民　　國　　111 　年　　11　　月　　22　　日

【附件】
臺灣士林地方法院刑事判決
111年度訴字第166號
公  訴  人  臺灣士林地方檢察署檢察官
被　　　告　艾桓玉　男　(民國00年0月00日生)
　　　　　　　　　　身分證統一編號：Z000000000號
　　　　　　　　　　住○○市○○區○○街00巷0號
　　　　　　　　　　現於法務部○○○○○○○
法扶律師　　郭德田律師　      
上列被告因毒品危害防制條例案件，經檢察官提起公訴（110年
度偵字第3047號），本院判決如下：
    主  文
艾桓玉無罪。
    理  由
一、公訴意旨略以：被告艾桓玉明知甲基安非他命為毒品危害防
    制條例第2條第2項第2款所明定之第二級毒品，非經許可，
    不得販賣，仍意圖營利，基於販賣第二級毒品之犯意，於民
    國109年10月28日17時許，前往臺北市○○區○○路0段000號1樓
    8室【下稱本案地點】交付第二級毒品甲基安非他命1包予曾
    素美，欲請曾素美聯繫其前夫鄒朝宗前來購買，曾素美雖有
    取部分施用(曾素美施用第二級毒品罪嫌部分，經依法院裁
    定送執行觀察、勒戒後，認無繼續施用毒品之傾向，經檢察
    官以109年度毒偵字第2037號為不起訴處分確定)，然並未同
    意購買或聯繫鄒朝宗，艾桓玉遂不願離去，持續在上址門口
    守候，曾素美遂於同日22時50分許報警處理，經警前往處理
    時，曾素美主動交付甲基安非他命1包(淨重0.67公克)，因
    認被告艾桓玉係犯毒品危害防制條例第4條6項、2項之販賣
    第二級毒品未遂罪嫌等語。
二、按犯罪事實應依證據認定之，無證據不得認定犯罪事實。不
    能證明被告犯罪者，應諭知無罪之判決。刑事訴訟法第154
    條第2項、第301條第1項分別定有明文。又事實之認定，應
    憑證據，如未能發現相當證據，或證據不足以證明，自不能
    以推測或擬制之方法，以為裁判基礎。而認定犯罪事實所憑
    之證據，雖不以直接證據為限，間接證據亦包括在內，然而
    無論直接證據或間接證據，其為訴訟上之證明，須於通常一
    般之人均不致有所懷疑，而得確信其為真實之程度者，始得
    據為有罪之認定，倘其證明尚未達到此一程度，而有合理之
    懷疑存在而無從使事實審法院得有罪之確信時，即應由法院
    為諭知被告無罪之判決（最高法院40年台上字第86號、76年
    台上字第4986號判例參照）。次按販賣或施用毒品者供出其
    毒品來源，因而查獲其他正犯或共犯者，減輕或免除其刑，
    毒品危害防制條例第17條第1項定有明文，是販賣或施用毒
    品者所為毒品來源之證言，乃有利於己之陳述，其有為邀輕
    典而為不實陳述之虞，本質上存有較大之虛偽危險性，其憑
    信性本不及於一般人，則為擔保其陳述內容之真實性，俾貫
    徹刑事訴訟無罪推定及嚴格證明之基本原則，其所為自某人
    處取得毒品之陳述，自須有相當之補強證據，始能資為論罪
    之依據。又此之補強證據，必須求之於該指證者之陳述本身
    以外，其他足資證明其所指之犯罪事實具有相當程度真實性
    之別一證據，始足當之（最高法院110年度台上字第5782號
    判決意旨參見）。末按刑事訴訟法第161條已於91年2月8日
    修正公布，其第1項規定：檢察官就被告犯罪事實，應負舉
    證責任，並指出證明之方法。因此，檢察官對於起訴之犯罪
    事實，應負提出證據及說服之實質舉證責任。倘其所提出之
    證據，不足為被告有罪之積極證明，或其指出證明之方法，
    無從說服法院以形成被告有罪之心證，基於無罪推定之原則
    ，自應為被告無罪判決之諭知（最高法院92年台上字第128
    號判例參照）。
三、復按刑事訴訟法第308條規定：「判決書應分別記載其裁判
    之主文與理由；有罪之判決並應記載犯罪事實，且得與理由
    合併記載。」同法第310條第1款規定：「有罪之判決書，應
    於理由內分別情形記載左列事項：一、認定犯罪事實所憑之
    證據及其認定之理由。」及同法第154條第2項規定：「犯罪
    事實應依證據認定之，無證據不得認定犯罪事實。」揆諸上
    開規定，刑事判決書應記載主文與理由，於有罪判決書方須
    記載犯罪事實，並於理由內記載認定犯罪事實所憑之證據及
    其認定之理由。所謂認定犯罪事實所憑之「證據」，即為該
    法第154條第2項規定之「應依證據認定之」之「證據」。職
    是，有罪判決書理由內所記載認定事實所憑之證據，即為經
    嚴格證明之證據，另外涉及僅須自由證明事項，即不限定有
    無證據能力之證據，及彈劾證人信用性可不具證據能力之彈
    劾證據。在無罪判決書內，因檢察官起訴之事實，法院審理
    結果，認為被告之犯罪不能證明，而為無罪之諭知，則被告
    並無檢察官所起訴之犯罪事實存在，既無刑事訴訟法第154
    條第2項所規定「應依證據認定之」事實存在，因此，判決
    書僅須記載主文及理由，而理由內記載事項，為法院形成主
    文所由生之心證，其論斷僅要求與卷內所存在之證據資料相
    符，或其論斷與論理法則無違，通常均以卷內證據資料彈劾
    其他證據之不具信用性，無法證明檢察官起訴之事實存在，
    所使用之證據並不以具有證據能力之證據為限，是以被告艾
    桓玉既經本院認定無罪，本判決即不再論述所援引有關證據
    之證據能力，合先敘明。
四、公訴人認被告艾桓玉涉犯上開販賣第二級毒品未遂罪嫌，無
    非係以證人曾素美於警詢及偵查中之證述及其與被告艾桓玉
    間之通訊軟體LINE對話紀錄、證人即警員林嘉祥於偵查中之
    證述、職務報告、證人即警員廖國榮於偵查中之證述、被告
    艾桓玉於偵查中之供述、扣案之甲基安非他命1包及毒品初
    步鑑驗報告單等資為論據。
五、被告於警詢、偵查、本院準備程序、審理程序時，均堅詞否
    認有何販賣第二級毒品未遂之犯行，辯稱：當日我有至本案
    地點，但我沒有帶毒品過去，我不知道曾素美的毒品從哪裡
    來的。我當天至本案地點是因為要處理手機的事情，因我之
    前有跟曾素美買手機，曾素美跟我說帳單的部份多很多錢，
    但我沒有跟她買SIM卡，所以覺得很奇怪，想要跟曾素美釐
    清這件事情才去該處等語。經查：
　1.證人曾素美於109年10月29日警詢時供稱：（問：妳身上的
    毒品安非他命為何人所有？作何用途？）是一位自稱張先生
    的男子所有，於昨(28)日下午17時7分拿來我家叫我幫他賣
    ，他說他需要錢，兒子在住院，叫我幫他問看有沒有人要買
    ，我跟這位自稱張先生的男子說你先將物品放在我這邊，我
    出去外面幫你問，你在外面等，因為住家只有一個人，所以
    請這位自稱張先生的男子在外面等，然後我打電話報警，警
    察有到場查明該位自稱張先生的男子身分，但未在這位張先
    生身上發現任何物品。（問：這位自稱張先生的男子是否有
    說要將該毒品安非他命販賣多少錢？）新台幣2000元（見臺
    灣士林地方檢察署110年度偵字第3047卷【下稱偵卷】第32
    頁至第33頁）；109年11月1日警詢時供稱：（問：警方於10
    9年10月28日23時50分許，在妳住處客廳桌上所查獲之第二
    級毒品安非他命，是妳向何人所購買的？以多少金額購買？
    ）我是向1名於LINE通訊軟體暱稱張鈅之男子就隨即於當(28
    )日就送至我住處給我，至於他送過來給我的第二級毒品安
    非他命的重量為何他沒告訴我，所以我不知道毒品的實際重
    量為何。（問：警方是否有經妳同意後檢視妳手機LINE通訊
    軟體內，與暱稱張鈅之男子買賣毒品之對話內容？）我有同
    意警方檢視及擷圖（見偵卷第41頁）；109年11月11日警詢
    時供稱：後來第三次就是109年10月28日我向他稱要購買價
    值新臺幣15000元的毒品安非他命，他於當天17時07分，拿
    了1包毒品安非他命給我，但我認為這包應該價值不到新臺
    幣15000元，對方告知我這邊僅價值新臺幣2000元（見偵卷
    第54、55頁）；110年4月12日偵訊時證稱：（問： 有無於1
    09年10月28日晚上被警方在你至善路2段388號住處查獲你持
    有安非他命一包？ ）是我報警，叫警察來抓艾桓玉，因為
    毒品是艾桓玉放我房間的，艾桓玉要我幫他賣給我前夫鄒朝
    宗，我說我聯絡看看，然後我就打電話報警， 艾桓玉有說
    那包有提神效果，第一次鄒朝宗拿三千元跟艾桓玉買，結果
    拿的不是毒品，是鹽巴……最後這次我會報警是因為鄒朝宗已
    經戒毒了，艾桓玉要來賣，我就跟艾桓玉說他的東西都是不
    好的，都是用鹽巴賣我幾千，艾桓玉就要我試吃一下，他教
    我用燒的，跟抽菸一樣，我就叫艾桓玉晚一點，因為我還沒
    找到鄒朝宗，艾桓玉就說藥要先放我這，因為他怕在外面被
    警察抓，我說我也跟朋友約要出去吃飯，晚上10點多我回來
    時，艾桓玉還在我家門口外等，我跟艾桓玉說我已經報警了
    ，警察後來有來，警察來的時候艾桓玉還在，可是警察把艾
    桓玉放走。（問：109年10月28日晚上警方查獲的安非他命
    一包，就是艾桓玉給妳的？）是。我當時還沒給艾桓玉錢，
    艾桓玉說要賣鄒朝宗五千元。我說我也找不到鄒朝宗，艾桓
    玉還是在那邊一直等，我有躁鬱症跟憂鬱症，他在那邊等我
    會恐慌，我回家發現艾桓玉還在時，我就再報警（見偵卷第
    260、261頁）。
　⒉證人曾素美於111年6月27日於本院審理時到庭證稱：（檢察
    官問：為何被告艾桓玉下午5時許拿安非他命到妳家，妳隔
    幾小時後才報案稱對方滋擾？）被告艾桓玉起先說要找我前
    夫，我前夫說他下班要過來，被告艾桓玉就把安非他命放在
    我的桌上，我說你拿走，被告艾桓玉說放著，等一下我前夫
    就會來拿，叫我把錢交給他，我說我叫警察來送給你好了，
    叫他們有錢的來拿。（檢察官問：被告當場有無表示那包安
    非他命價格為何？）有，1萬元。（檢察官問：是否你要向
    被告艾桓玉購買的？）不是我，是我前夫。（檢察官問：為
    何毒品是拿到妳家？）因為我前夫在上班，放在我那邊，他
    下班就直接可以拿回家去。（檢察官問：妳前夫是否有先將
    購買毒品之錢交給妳？）沒有。（檢察官問：妳稱被告當天
    下午5時許將毒品放置於妳家，請妳先付錢但妳拒絕，之後
    妳是否一直待在家裡，請被告到外面等，還是妳有離開家中
    ？）我一直在家。（見本院111年度訴字第166號卷【下稱本
    院卷】第113頁至第115頁）（被告之辯護人問：109年10月2
    8日被告為何會至妳家？為何會交付毒品給妳？）他沒有錢
    ，他要推銷，就說看我朋友（指前夫鄒朝宗）要不要。（見
    本院卷第125頁）。
  ⒊由上開陳述或證詞以觀，證人曾素美所稱案發當日被告欲交
    易毒品之價格究是2000元、5000元、10000元、或15000元，
    前後多次不同，且證人曾素美一再聲稱被告之前曾以鹽巴假
    冒毒品，販售其前夫鄒朝宗，又先稱「…（被告）叫我幫他
    問看有沒有人要買（毒品），我跟這位自稱張先生的男子（
    被告）說你先將物品放在我這邊，我出去外面幫你問，…」
    ，再改稱「109年10月28日我向他稱要購買價值新臺幣15000
    元的毒品安非他命」，又改稱「（問：是否你要向被告艾桓
    玉購買的？）不是我，是我前夫」云云。其前後供(證)述不
    一，不單是其所述毒品價格一變再變，就連案發當日究竟是
    何人要買毒品？也有多種不同說法，又被告如之前曾以鹽巴
    假冒毒品，販售證人曾素美之前夫鄒朝宗，證人曾素美或鄒
    朝宗豈又會願意再向被告購買毒品，或幫被告詢問其他買家
    ？現今毒品交易為躲避警方查緝，均會以極隱密方式為之，
    豈有可能用如此明目張膽的方式兜售推銷，況且，證人曾素
    美既已明白向被告告知其已報警，被告豈又會繼續留在現場
    ，等待警方來盤查，是證人曾素美前揭供述不但相互齟齬，
    且顯不合常理，其證述之可信度甚值高度質疑。
　⒋再觀偵卷第132頁至第139頁之證人曾素美與被告之通訊軟體L
    INE對話紀錄，於109年10月28日當日之訊息中，未見任何與
    「買賣毒品」相關之字句，則證人曾素美上開供述之憑信性
    更趨低迷。復經本院傳喚當日到場處理證人曾素美二次報案
    之警員即證人林嘉祥及廖國榮到庭作證，二人分別證稱，當
    日未於被告身上搜得毒品，而於證人曾素美家中扣得之第二
    級毒品甲基安非他命，係證人曾素美主動交付並表明為甲基
    安非他命等語（見本院卷第137頁至第140頁、第142頁）。
　⒌是以，依卷內證據，尚無從發現其他有關聯性之補強證據得
    以佐證證人曾素美前開於偵查中及本院審理時之供述為可信
    ，自不得僅以證人曾素美前揭有瑕疵之單一證述遽論被告艾
    桓玉有如公訴意旨所指販賣第二級毒品甲基安非他命未遂之
    犯行。
六、綜合上述，本院核認卷內無足夠之積極證據證明被告艾桓玉
    有販賣第二級毒品甲基安非他命未遂之行為，檢察官所舉之
    事證，尚無從使本院形成被告艾桓玉有為此犯行之有罪確信
    ，自應為被告艾桓玉無罪之諭知。　　
據上論斷，應依刑事訴訟法第301條第1項，判決如主文。本案經
檢察官陳姿雯提起公訴，檢察官郭騰月到庭執行職務。
中　　華　　民　　國　　111 　年　　7 　　月　　25  　日
            刑事第三庭審判長法  官  蕭文學
　　　　　                  法  官  林正忠
　　　                      法  官  李東益
以上正本證明與原本無異。
如不服本判決，應於收受判決後20日內向本院提出上訴書狀，並
應敘述具體理由；其未敘述上訴理由者，應於上訴期間屆滿後20
日內向本院補提理由書（均須按他造當事人之人數附繕本），「
切勿逕送上級法院」。
因疫情而遲誤不變期間，得向法院聲請回復原狀。
                            書記官  江定宜
中　　華　　民　　國　　111 　年　　7 　　月　　25　　日